臺北高等行政法院判決
　　　　　　　　　　　　　　　　　　 93年度訴字第01387號
　　　　　　　　　　　　　　　.
原　　　告　力北國際有限公司
　　　　　　送達處所　　　桃園.
代　表　人　甲○○
被　　　告　財政部臺北市國稅局
代　表　人　張盛和（局長）住同上
訴訟代理人　乙○○
上列當事人間因營利事業所得稅事件，原告不服財政部中華民國
93年3月17日台財訴字第0930005747號訴願決定，提起行政訴訟
。本院判決如下：
    主  文
原告之訴駁回。
訴訟費用由原告負擔。
    事  實
一、事實概要：原告民國（下同）88年度營利事業所得稅結算申
    報，列報營業收入新臺幣（下同）18,304,287元，全年所得
    額虧損8,892, 188元。被告初查以其營業成本無法勾稽查核
    ，乃按同業利潤標準（行業代號6812-11）毛利率78%核定營
    業成本為4, 026,943元，全年所得額為6,026,315元。原告
    不服，申請復查，未獲變更，提起訴願，遭訴願決定駁回，
    遂向本院提起行政訴訟。
二、兩造聲明：
　(一)原告聲明：訴願決定及原處分均撤銷。
  (二)被告聲明：1.駁回原告之訴。 2.訴訟費用由原告負擔。
三、兩造之爭點：
  (一)原告主張：
    1.被告雖有發文叫伊補送帳冊，但未經合法送達給伊，伊才
      來不及補送。伊88年遷到台北市○○路，90年3月23日遷
      入桃園縣蘆竹鄉，大約在93年底再遷到桃園市○○○路
      138號，現搬到桃園縣蘆竹鄉，伊92年8月間之戶籍為桃園
      縣蘆竹鄉○○街69號11樓之2號。
    2.伊之訴求是回到復查階段，被告核定當年全年所得高達
      6,026,315元，實在太高，伊實際是虧損800多萬元。伊有
      明確帳冊，在會計師那邊，伊可提出。核定所得過高，不
      合理，請求撤銷原處分及訴願決定。
 (二)被告主張：
    1.按「稽徵機關進行調查或復查時，納稅義務人應提示有關
      各種證明所得額之帳簿、文據；其未提示者，稽徵機關得
      依查得之資料或同業利潤標準，核定其所得額。」、「本
      法第八十三條所稱之帳簿文據，其關係所得額之一部或關
      係課稅年度中某一期間之所得額，而納稅義務人未能提示
      者，稽徵機關得就該部分依查得之資料或同業利潤標準核
      定其所得額。」分別為所得稅法第83條第1項及同法施行
      細則第81條所明定。次按「帳簿文據，其關係所得額之一
      部而未能提示者，依所得稅法施行細則第八十一條之規定
      辦理。但其核定所得額，以不超過當年度全部營業收入淨
      額依同業利潤標準核定之所得額為限。」復為營利事業所
      得稅查核準則（下稱查核準則）第6條第1項所明定。又所
      謂未提示，兼指帳簿文據全部未提示，或雖提示而有不完
      全、不健全或不相符者均有其適用，前行政法院61年判字
      第198號著有判例可資參照。
    2.原告88年度營利事業所得稅結算申報，原列報營業收入
      18,304,287元，全年所得額虧損8,892,188元。被告初查
      將營業費用中之薪資支出6,340,734元、保險費523,500元
      、伙食費498,959元及佣金支出10,098,760元轉列營業成
      本，轉正後之申報營業成本為21,644,051元（計算式：申
      報營業成本4,182,098＋薪資支出6,340,734＋保險費523,
      500＋伙食費498,959＋佣金支出10,098,760=調整後之營
      業成本21,644,051），營業費用為5,538,325元（計算式
      ：申報營業費用23,000,278-薪資支出6,340,734-保險費
      523,500-伙食費498,959-佣金支出10,098,760=調整後之
      營業費用5,538,325）；另以原告未依限提示營業成本相
      關之勞務明細等資料供核，認定其營業成本無法分析，乃
      依首揭所得稅法等相關規定，按同業利潤標準（行業代號
      6812-11）毛利率78%核定營業成本為4,026,943元（計算
      式：營業收入18,304,287×【1-毛利率78%】=營業成本
      4,026,943），經減除調整核定之營業費用後，營業淨利
      為8,739,019元（計算式：營業收入淨額18,304,287-營業
      成本4,026,943-營業費用5,538,325=營業淨利8, 739,019
      ），因較按同業利潤標準淨利率核定之營業淨利為高，乃
      依查核準則第6條第1項但書規定，按同業利潤標準淨利率
      核定營業淨利為6,040,414元（計算式：【營業收入淨額
      18,304,287×淨利率33%】=營業淨利6,040,414 ），加計
      非營業收入14,349元，減除非營業損失28,448元後，核定
      全年所得額為6,026,315元。
    3.原告主張其帳載完整可供查核，成本也可依法逐筆勾稽，
      申請重新查核云云。案經被告復查決定以，被告以92年11
      月5日財北國稅審一字第0920338252號函，通知原告之負
      責人甲○○（因原告已於89年1月3日核准註銷）於92年11
      月19日前攜帶相關帳簿、文據等資料到局備查，有掛號郵
      件收件回執附案資證；惟原告逾期並未提示任何帳簿、文
      據資料供核，是被告無從就其帳證審酌查核。原核定依首
      揭所得稅法規定，按同業利潤標準核定所得額為6,026,
      315元，並無不合，駁回其復查。原告訴願時，主張因其
      已解散，被告通知提示帳證之函件未轉達負責人，致未依
      規定於92年11月19日提示帳證供核，惟已備齊帳證，請准
      予重新查核為禱。案經財政部訴願決定以，原告訴稱其帳
      證已備齊，惟仍未提示任何帳證資料，空言主張，核不足
      採，駁回其訴願。資原告仍執陳詞爭訟，尚難為有理由。
    4.據上論述，本件原處分、訴願決定均無違誤，為此請求判
      決如被告答辯聲明。
    理  由
一、被告之代表人原為林吉昌，於訴訟進行中變更為許虞哲，茲
    據其具狀聲明承受訴訟，核無不合，應予准許。
二、按「營利事業所得之計算，以其本年度收入總額減除各項成
    本費用、損失及稅捐後之純益額為所得額。」、「稽徵機關
    進行調查或復查時，納稅義務人應提示有關各種證明所得額
    之帳簿、文據；其未提示者，稽徵機關得依查得之資料或同
    業利潤標準，核定其所得額。」及「本法第83條所稱之帳簿
    文據，其關係所得額之一部或關係課稅年度中某一期間之所
    得額，而納稅義務人未能提示者，稽徵機關得就該部分依查
    得之資料或同業利潤標準，核定其所得額。」分別為所得稅
    法第24條、第83條第1項及同法施行細則第81條所明定。而
    所謂未提示，兼指帳簿文據全部未提示，或雖提示而有不完
    全、不健全或不相符者均有其適用，前行政法院著有61 年
    判字第198號判例可資參照。次按「帳簿文據，其關係所得
    額之一部而未能提示者，依所得稅法施行細則第81條之規定
    辦理。但其核定所得額，以不超過當年度全部營業收入淨額
    依同業利潤標準核定之所得額為限。」為查核準則第6條第1
    項所規定。
三、查原告88年度原列報營業收入18,304,287元，全年所得額虧
    損8,892,188元。被告初查將營業費用中之薪資支出
    6,340,734元、保險費523,500元、伙食費498,959元及佣金
    支出10,098,760元轉列營業成本，調整後之營業成本為
    21,644,051元（計算式：申報營業成本4,182,098＋薪資支
    出6,340,734＋保險費523,500＋伙食費498,959＋佣金支出
    10,098,760＝調整後之營業成本21,644,051），營業費用為
    5,538,325元（計算式：申報營業費用23,000,278－薪資支
    出6,340,734－保險費523,500－伙食費498,959－佣金支出
    10,098,760＝調整後之營業費用5,538,325），另以原告未
    依限提示營業成本相關之勞務明細等資料供核，認定營業成
    本無法分析，乃依首揭所得稅法等相關規定，按同業利潤標
    準（行業代號6812-11）毛利率78%核定營業成本為
    4,026,943元（計算式：營業收入18,304,287× (1－毛利率
    78% )＝營業成本4,026,943），經減除調整核定之營業費用
    後，營業淨利為8,739,019元（計算式：營業收入淨額
    18,304,287－營業成本4,026,943－營業費用5,538,325＝營
    業淨利8,739,019），因較按同業利潤標準淨利率核定之營
    業淨利為高，乃依查核準則第6條第1項但書規定，按同業利
    潤標準淨利率核定營業淨利為6,040,414元（計算式：(營業
    收入淨額18,304,287×淨利率33% )＝營業淨利6,040,414
    ），加計非營業收入14, 349元，減除非營業損失28,448元
    ，核定全年所得額為6,026,315元之事實，有原告88年度營
    利事業所得稅結算申書、被告就原告88年度營利事業所得稅
    結算申報核定通知書、原告88年度營利事業所得稅核定稅額
    繳款書、被告92年11月5日財北國稅審一字第0920238252號
    函、被告92年1月28日財北國稅士林營所字第0920200494號
    函等各附原處分卷足稽，堪認為真實。
四、次查原告經被告多次通知提出帳冊資料以供查核，有被告92
    年11月5日財北國稅審一字第0920238252號函、財政部台北
    市國稅局士林稽徵所92年1月28日財北國稅士林營所字第
    0920200494號函附卷可稽，原告訴稱並未收受合法送達等云
    。惟查，財政部台北市國稅局士林稽徵所92年1月28日財北
    國稅士林營所字第0920200494號函，經前後2次郵務送達，
    送到原告桃園縣南福街69號11樓之2，分別於92年2月21日及
    28日各經管理中心管理員張銘輝及原告員工曾文光簽收，亦
    有雙掛號回執二份附原處分卷足佐；另被告92年11月5日財
    北國稅審一字第0920238252號函則於92年11月7日送至原告
    台北市○○路425號10樓，經山岳陽樓大廈管理委員管理委
    員會管理員張震聲簽收，為求慎重被告又於92年8月12日另
    寄「桃園縣蘆竹鄉○○街69號11樓之2號」即原告所陳稱92
    年8月間之戶籍地，再次通知原告於92年8月21日下午2時「
    提示88年度帳簿及有關文據」，分別復有該等送達回執各一
    份附原處分卷足徵，足見被告已盡力並合法通知原告提示相
    關帳冊以供查核，原告雖稱並未親自收受送達，核與送達效
    力無涉。況本院準備程序中亦提醒原告言詞辯論時再提出所
    稱之帳冊，但原告仍未提出，足知所稱帳冊在會計師處，可
    再提出等語，並非真實。原告既逾期未提示任何帳簿、文據
    資料供查核，被告自無從就其帳證審酌查核，其因之依首揭
    規定按同業利潤標準核定所得額為6,026,315元，即無不合
    。
五、綜上，被告引據首揭規定，以其營業成本無法勾稽查核，乃
    按同業利潤標準（行業代號6812-11）毛利率78%核定營業成
    本為4, 026,943元，全年所得額為6,026,315元，並無違誤
    ，復查及訴願決定遞予維持，亦無不合。原告仍執前詞訴請
    撤銷，為無理由，應予駁回。
據上論結，本件原告之訴為無理由，爰依行政訴訟法第98條第3
項前段，判決如主文。
中　　華　　民　　國　　94　　年　 　6　　月　　9　　 日
                 臺 北 高 等 行 政 法 院   第 六 庭
                             審 判 長 法  官　林  樹  埔
                                      法  官　許  瑞  助
                                      法  官　陳  鴻  斌
上為正本係照原本作成。
如不服本判決，應於送達後20日內，向本院提出上訴狀並表明上
訴理由，如於本判決宣示後送達前提起上訴者，應於判決送達後
20日內補提上訴理由書（須按他造人數附繕本）。
中　　華　　民　　國　   94    年  　6  　月  　9 　　日
                                      書記官  蔡  逸  萱
